【裁判字號】    92,訴,1858
【裁判日期】    921231
【裁判案由】    毒品危害防制條例
【裁判全文】
臺灣高雄地方法院刑事判決                      九十二年度訴字第一八五八號
    公  訴  人  臺灣高雄地方法院檢察署檢察官
    被      告  甲○○
右列被告因違反毒品危害防制條例案件，經檢察官提起公訴（九十二年度毒偵字第三
五六三號），本院判決如左：
    主  文
甲○○連續施用第一級毒品，累犯，處有期徒刑壹年；扣案摻有第一級毒品海洛因之
注射針筒肆支及塑膠鏟子貳支，均沒收銷燬之。
被訴施用第二級毒品部分，無罪。
    事  實
一、甲○○前因違反毒品危害防制條例案件，分別於民國八十八年五月十二日、八十
    八年七月三十日經本院以八十八年度訴字第五一五號、八十八年度易字第二一四
    三號等判決，分別判處有期徒刑十月、六月，嗣因撤回上訴、未上訴而確定，經
    合併執行有期徒刑一年三月（本院八十九年度聲字第一五○一號裁定）後，於九
    十年八月七日縮短刑期執行完畢而出監。另因違反毒品危害防制條例案件，於八
    十九年八月十四日，經本院以八十九年度易字第二九八六號判決判處有期徒刑八
    月，因未上訴而確定，嗣於九十一年八月一日縮短刑期執行完畢而出監。
二、甲○○前因施用毒品案件，經依本院以八十七年度毒聲字第一○五六號、八十七
    年度毒聲字第三三○七號裁定送觀察、勒戒後，均認無繼續施用毒品之傾向，經
    臺灣高雄地方法院檢察署檢察官分別於八十七年七月二十九日、八十七年十一月
    十六日以八十七年度偵字第一六二○五號、八十七年度偵字第二五二九五號處分
    書為不起訴處分確定。又因施用第二級毒品案件，於八十八年七月三十日經本院
    以八十八年度易字第二一四三號判決判處有期徒刑六月，因未上訴而確定。另因
    施用第二級毒品案件，於八十九年八月十四日，經本院以八十九年度易字第二九
    八六號判決判處有期徒刑八月，因未上訴而確定。詎不知戒絕悔改，於前開不起
    訴處分、判決確定後，復基於施用第一級毒品海洛因之概括犯意，於九十二年五
    月中旬起至九十二年五月二十九日採尿時（公訴人誤載為九十二年五月三十日中
    午十二時三十分）起回溯二十四小時內某時（不含公權力之拘束期間），在高雄
    縣岡山鎮○○○路六九號十三樓之九住處內，以將第一級毒品海洛因置於注射針
    筒內，再以水稀釋後注射等方式，施用第一級毒品海洛因多次，嗣於九十二年五
    月二十九日十八時三十分間，在高雄縣岡山鎮○○路六五號前，為警查獲，並扣
    得摻有第一級毒品海洛因之注射針筒四支及塑膠鏟子二支（公訴人誤載另扣有海
    洛因一包。該包物品經檢驗後，係糖粉，而非海洛因）。
三、案經高雄縣政府警察局岡山分局報請台灣高雄地方法院檢察署檢察官偵查起訴。
    理  由
甲、有罪部分（即施用第一級毒品部分）：
一、右揭犯罪事實，業據被告甲○○於本院審理時坦白承認。而被告被查獲後，經採
    集其尿液送高雄縣政府衛生局送驗，結果呈嗎啡陽性反應，有該局九十二年六月
    十七日九二煙檢字第一一○○號煙毒尿液檢驗成績書附偵查卷可參：嗣經本院送
    高雄醫學大學附設中和紀念醫院檢驗（以ＧＣ／ＭＳ方式檢驗），結果亦同，復
    有該院九十二年八月十一日編號９２０８─１０３號濫用藥物尿液檢驗報告附本
    院卷可稽。另查獲扣案之摻有海洛因注射針筒四支及塑膠鏟子二支，經送驗後，
    其上確含有第一級毒品海洛因成分，亦有高雄醫學大學附設中和紀念醫院九十二
    年八月十二日編號９２０８─８４號、編號９２０８─８５號檢驗報告附本院卷
    可憑。準此，因被告自白顯與事實相符，是其施用第一級毒品海洛因多次之犯行
    ，堪以認定。
二、論罪科刑部分：
  (一)按犯毒品危害防制條例第十條之罪，經觀察勒戒後，認無繼續施用毒品之傾向者
    ，應由檢察官為不起訴處分，毒品危害防制條例第二十條第二項定有明文。經不
    起訴處分後，五年內三犯（或三犯以上）第十條之罪，依同條例第二十條第三項
    之規定意旨，應由檢察官偵查起訴。
  (二)查被告前因施用毒品案件，經依本院以八十七年度毒聲字第一○五六號、八十七
    年度毒聲字第三三○七號裁定送觀察、勒戒後，均認無繼續施用毒品之傾向，經
    臺灣高雄地方法院檢察署檢察官分別於八十七年七月二十九日、八十七年十一月
    十六日以八十七年度偵字第一六二○五號、八十七年度偵字第二五二九五號處分
    書為不起訴處分確定；又因施用第二級毒品案件，於八十八年七月三十日經本院
    以八十八年度易字第二一四三號判決判處有期徒刑六月，因未上訴而確定；另因
    施用第二級毒品案件，於八十九年八月十四日，經本院以八十九年度易字第二九
    八六號判決判處有期徒刑八月，因未上訴而確等情，有臺灣高雄地方法院檢察署
    刑案資料查註紀錄表、臺灣高等法院被告全國前案紀錄表及臺灣高雄地方法院被
    告院內索引卡紀錄表可證。又因被告於前開不起訴確定後，五年內四犯本件毒品
    危害防制條例第十條第一項之罪，是依前開說明，自應依法論科。
  (三)另海洛因為毒品危害防制條例所稱之第一級毒品，此觀諸該條例第二條第二項第
    一款甚明，被告施用上開毒品，核其所為，係違反毒品危害防制條例第十條第一
    項施用第一級毒品罪。被告施用第一級毒品前持有第一級毒品之行為，本應各論
    以持有之罪，惟各該次持有毒品之低度行為均為其後施用毒品之高度行為所吸收
    ，不另論罪。又被告多次施用犯行，時間緊接，方法相同，所犯又屬構成要件相
    同之罪名，顯係基於概括之犯意反覆為之，應依連續犯之規定論以一罪，並依法
    加重其刑。再者，被告前因違反毒品危害防制條例案件，分別於八十八年五月十
    二日、八十八年七月三十日經本院以八十八年度訴字第五一五號、八十八年度易
    字第二一四三號等判決，分別判處有期徒刑十月、六月，嗣因撤回上訴、未上訴
    而確定，經合併執行有期徒刑一年三月（本院八十九年度聲字第一五○一號裁定
    ）後，於九十年八月七日縮短刑期執行完畢而出監；另因違反毒品危害防制條例
    案件，於八十九年八月十四日，經本院以八十九年度易字第二九八六號判決判處
    有期徒刑八月，因未上訴而確定，嗣於九十一年八月一日縮短刑期執行完畢而出
    監等情，有前開前案紀錄表可參，其受有期徒刑執行完畢後，五年內再犯本件有
    期徒刑以上之罪，為累犯，應依刑法第四十七條之規定，加重其刑，並依法遞加
    之。爰審酌被告經觀察勒戒、判決後，均未戒絕毒品，另再施用毒品，顯見其自
    制力不足，無法擺脫毒品，故應藉由刑罰之執行，以收教化之功能，並參以被告
    犯後坦承施用毒品犯行，所犯係自傷行為，尚未害及他人等一切情狀，量處如主
    文所示之刑，以資懲儆。扣案摻有第一級毒品海洛因之注射針筒四支及塑膠鏟子
    二支，經檢驗後，其上確含有海洛因成分，有上開檢驗報告可參，因其所含海洛
    因與該扣案物難以剝離，應視同毒品，爰依毒品危害防制條例第十八條第一項前
    段規定，宣告沒收銷燬之；至送鑑如有耗損，因已滅失，自無庸再予宣告沒收銷
    燬之必要。至扣案波卡洋芋片筒子一個，因其上並毒品反應，有高雄醫學大學附
    設中和紀念醫院九十二年八月十二日編號９２０８─８２號檢驗報告附本院卷可
    憑；且因無證據證明與施用第一級毒品有關，爰不宣告沒收之。
乙、無罪部分（即施用第二級毒品部分）：
一、公訴意旨略以：被告甲○○復另行起意，於九十二年五月二十九日採尿時（公訴
    人誤載為九十一年五月三十日中午十二時三十分許）回溯二十四小時內之某時許
    ，在高雄縣、市某不詳地，施用第二級毒品安非他命一次等情。因認被告另有毒
    品危害防制條例第十條第二項罪嫌。
二、按犯罪事實應依證據認定之，無證據不得推定其犯罪事實；又不能證明被告犯罪
    者，應諭知無罪之判決，刑事訴訟法第一百五十四條、第三百零一條第一項前段
    分別定有明文。再認定被告有罪之事實，應憑證據，如未能發現相當之證據，或
    證據不足以證明，自不能以推測或擬制之方法，以為裁判之基礎；且認定犯罪事
    實所憑之證據，其為訴訟上之證明，須達於通常一般人均不致有所懷疑，而得確
    信其為真實之程度者，始得據為有罪之認定，倘其證明尚未達到此一程度而有合
    理之懷疑存在時，尚難為有罪之認定基礎；苟積極證據不足以為不利於被告事實
    之認定，即應為有利於被告之認定，更不必有何有利之證據（最高法院三十年上
    字第八一六號、四十年臺上字第八六號、七十六年臺上字第四九八六號判例參照
    ）。
三、公訴人認被告涉犯施用第二級毒品罪嫌，無非係以高雄縣政府衛生局煙毒尿液檢
    驗成績書、扣案吸食器四個，資為論罪依據。訊據被告堅決否認有何施用第一級
    毒品犯行，辯稱：伊未施用第二級毒品安非他命，該吸食器乃之前施用後留下，
    時間已很久，查獲當天係欲攜該物丟棄，未丟棄前，即被查獲等語。經查：
  (一)按高雄縣政府衛生局煙毒尿液檢驗成績書，性質上本係被告以外之人（即高雄縣
    政府衛生局檢驗人員）於本件審判外所為之書面陳述，且因該檢驗成績書非審判
    長、受命法官或檢察官依刑事訴訟法第一九八條規定囑託鑑定，而係由警察機關
    移送檢察官偵查前，自行送請鑑定，故不屬於同法第二○六條所規定之『由鑑定
    人所出具之鑑定報告』，依刑事訴訟法第一五九條第一項規定，該檢驗成績書係
    屬傳聞證據。又因該成績書係由該公司針對具體個案為之，與刑事訴訟法第一五
    九條之四第二款，由從事業務之人在業務上或通常業務過程中，不間斷有規律記
    載所製作之紀錄文書、證明文書有間（該條款立法理由參照），故亦非刑事訴訟
    法第一五九條之四第二款所謂得成為傳聞例外之業務文書，在被告爭執其證據能
    力（指關於甲基安非他命陽性之鑑定）下，該檢驗成績書並無證據能力，合先敘
    明。此外，被告被查獲後，本院將該採集之尿液送高雄醫學大學附設中和紀念醫
    院檢驗（以ＧＣ／ＭＳ方式檢驗），結果呈甲基安非安命、安非他命陰性反應，
    有該院九十二年八月十一日編號９２０８─１０３號濫用藥物尿液檢驗報告附本
    院卷可稽。準此，被告辯稱：未施用第二級毒品安非他命等語，尚非無據。
  (二)另扣案玻璃吸食器四個，經本院送高雄醫學大學附設中和紀念醫院檢驗，結果呈
    甲基安非安命陽性反應，固有該院九十二年八月十二日編號９２０８─８３號檢
    驗報告附本院卷可稽。惟該吸食器雖有毒品反應，但僅能證明被告確曾以該吸食
    器施用安非他命，但無法證明係何時施用，而觀之上開前案紀錄表，被告於本案
    發生前，確曾因施用第二級毒品安非他命遭判刑，是尚難因被告持有該吸食器，
    即認其於前案發生後，仍有施用第二級毒品安非他命犯行。
  (三)又上開吸食器雖殘有第二級毒品安非他命成分，但成分甚微，被告主觀上是否認
    知尚有毒品存在，已非無疑；況一般而言，施用者依其各次施用需要，先將適量
    第二級毒品安非他命置於玻璃吸食器內，再以火燃燻，吸食該霧化氣體，待無霧
    化氣體時，即停止施用，縱有殘留物，因已無法產生氣體，施用者會再添加毒品
    ，而非持續燃燻，故每次施用完畢後，施用者主觀上應認為該毒品已施用完畢，
    而有拋棄該殘留物（因無法再產生霧化氣體，持之無益）之意思，是公訴人認被
    告縱無施用犯行，亦有持有毒品罪嫌，尚難採信。
  (四)綜上，被告應無公訴人所指之施用第二級毒品犯嫌。此外，復查無其他積極證據
    足資證明被告有上開犯行，不能證明被告犯罪，依法應為無罪判決之諭知。
  (五)按『沒收為從刑之一種，依主從不可分原則，應附隨於主刑而同時宣告之，除有
    罪，免刑等判決，於裁判時併宣告外，如諭知無罪之判決，既無主刑，從刑亦無
    所附麗，故案內之違禁物，應另依刑法第四十條但書由檢察官聲請單獨宣告沒收
    。』（最高法院七十八年度臺上字第七二號判例意旨參照）。從而，縱為執行之
    便利，將扣案之吸食器視為毒品，而依違禁物之規定沒收銷毀，仍應由公訴人另
    行聲請沒收銷燬，併此敘明。
據上論斷，依刑事訴訟法第二百九十九條第一項前段、第三百零一條第一項前段，毒
品危害防制條例第十條第一項、第十八條第一項前段，刑法第十一條、第五十六條、
第四十七條，判決如主文。
中      華      民      國      九十二    年    十二    月    三十一    日
                                臺灣高雄地方法院刑事第一庭
                                    審判長法官  林水城
                                          法官  陳銘珠
                                          法官  方百正
如不服本判決，應於判決送達後十日內，向本院提出上訴狀。
右正本證明與原本無異。
                                         書記官  張金蘭
中    華    民    國      九十三      年      一      月      二      日
附錄本判決論罪科刑所依據之法條：
毒品危害防制條例第十條第一項
施用第一級毒品者，處六月以上五年以下有期徒刑。


司法院資訊處製作；財團法人民間司法改革基金會備份。
